臺灣彰化地方法院刑事判決　　　　　　　 96年度訴字第448號
公　訴　人　臺灣彰化地方法院檢察署檢察官
被　　　告　甲○○
　　　　　　　　　　（另案於臺灣彰化監獄彰化分監執行中）
上列被告因違反毒品危害防制條例案件，經檢察官提起公訴（96
年度毒偵字第768 、930 號），及移送併辦（96年度毒偵字第13
46號），於本院準備程序中，被告就被訴事實為有罪之陳述，經
裁定改行簡式審判程序，本院判決如下：
    主  文
甲○○施用第一級毒品，累犯，處有期徒刑壹年貳月。
    犯罪事實及理由
一、甲○○前因違反肅清煙毒條例案件，經本院以86年度訴字第
    888 號判決有期徒刑3 年4 月，經上訴駁回而確定，嗣入監
    與違反麻醉藥品管理條例等前案之殘刑有期徒刑3 年3 月7
    日接續執行，於民國91年10月2 日假釋出監，並於94年3 月
    12日期滿未經撤銷，視為執行完畢。另因施用毒品案件，經
    本院以93年度毒聲字第1101號裁定施以觀察、勒戒後，認有
    繼續施用傾向，經本院以94年度毒聲字第268 號裁定令入戒
    治處所強制戒治，於95年1 月9 日強制戒治執行完畢釋放，
    並由臺灣彰化地方法院檢察署檢察官以95年度戒毒偵字第42
    、43號為不起訴處分確定。又因施用毒品案件，經本院以95
    年度訴字第1915號判處有期徒刑8 月確定（尚未執行完畢）
    。詎其仍未戒除毒癮，復基於反覆持續施用第一級毒品之犯
    意，自95年8 月30日至96年2 月7 日下午5 時許止，在其彰
    化縣社頭鄉湳底村湳底1 巷211 號住處，以將海洛因摻入香
    菸中再點燃吸食之方式，約1 、2 天施用1 次之頻率，施用
    第一級毒品海洛因多次。嗣先後遭查獲：(1)於95年9 月1 日
    下午2 時40分許，因係毒品列管人口，至彰化縣警察局田中
    分局接受採驗尿液，結果呈嗎啡陽性反應；(2)於96年1 月10
    日下午1 時55分許，為警持搜索票至其上開住處查獲，經採
    集其尿液送驗，結果呈嗎啡陽性反應；(3)於96年2 月8 日晚
    上9 時25分及26分許，因係毒品列管人口，至彰化縣警察局
    田中分局接受採驗尿液，結果呈嗎啡陽性反應，始查悉上情
    。
二、按除被告所犯為死刑、無期徒刑、最輕本刑為3 年以上有期
    徒刑之罪或高等法院管轄第1 審案件者外，於前條第1 項程
    序進行中，被告先就被訴事實為有罪之陳述時，審判長得告
    知被告簡式審判程序之旨，並聽取當事人、代理人、辯護人
    及輔佐人之意見後，裁定進行簡式審判程序；除簡式審判程
    序及簡易程序案件外，第1 審應行合議審判，刑事訴訟法第
    273 條之1 第1 項、第284 條之1 分別定有明文。本件被告
    甲○○所涉係死刑、無期徒刑、最輕本刑為3 年以上有期徒
    刑之罪或高等法院管轄第1 審案件以外之罪，並於本院行準
    備程序時就被訴事實為有罪之陳述，本院合議庭依前揭規定
    ，經評議結果，裁定改由受命法官獨任行簡式審判程序。
三、上開事實，業據被告於本院審理時坦承不諱，且被告獲案後
    ，經警採集其尿液送驗結果，確均呈嗎啡陽性反應，亦有詮
    昕科技股份有限公司濫用藥物尿液檢驗報告書4 紙附卷可稽
    ，足徵被告之自白確與事實相符，堪以採信。本件事證明確
    ，被告犯行應堪認定。
四、查刑法已於94年2 月2 日修正公布，刪除刑法第56條關於連
    續犯之規定，且自95年7 月1 日起施行。(1)按刪除連續犯規
    定之修正理由已有「至連續犯之規定廢除後，對於部分習慣
    犯，例如竊盜、吸毒等犯罪，是否會因適用數罪併罰而使刑
    罰過重產生不合理之現象一節，在實務運用上應可參考德、
    日等國之經驗，委由學界及實務以補充解釋之方式，發展接
    續犯之概念，對於合乎接續犯或包括的一罪之情形，認為構
    成單一之犯罪，以限縮數罪併罰之範圍，用以解決上述問題
    」之說明。(2)且按刑事法若干犯罪行為態樣，本質上原具有
    反覆、延續實行之特徵，立法時既予特別歸類，定為犯罪構
    成要件之行為要素，則行為人基於概括之犯意，在密切接近
    之一定時、地持續實行之複次行為，倘依社會通念，於客觀
    上認為符合一個反覆、延續性之行為觀念者，於刑法評價上
    ，即應僅成立一罪。學理上所稱「集合犯」之職業性、營業
    性或收集性等具有重複特質之犯罪均屬之，例如經營、從事
    業務、收集、販賣、製造、散布等行為概念者是，亦有最高
    法院95年度台上字第1079號判決意旨可資參照。(3)而毒品因
    有高度之成癮性及濫用性，施用毒品之行為本身，顯然具有
    反覆性及延續性之特徵，如將「持續多次施用毒品行為」評
    價為數罪，恐與刑罰過度評價禁止原則相悖。(4)又因鑑於施
    用毒品者，大多具有「成癮性」，為貫徹社會防制毒品之期
    盼，對施用毒品者，有施以「斷癮」之必要，乃就施用毒品
    行為，先為生理治療及心理復健之保安處遇，因而以令入勒
    戒處所觀察、勒戒方式，戒除其身癮，若仍無法戒除，有繼
    續施用毒品之傾向，再令入戒治處所施以強制戒治，以戒除
    其心癮，倘上開保安處遇猶無法收其遮斷毒癮之實效，方以
    刑罰追訴處罰，此為毒品危害防制條例第20、23條所明定，
    足見施用第一級或第二級毒品罪，本即預定其因成癮而有反
    覆實行施用毒品之性質，於刑法評價上，即得以集合犯論以
    一罪（參見最高法院96年度台上字第1802號、96年度台上字
    第2083號判決意旨）。本件被告既自95年8 月30日至96年2
    月7 日下午5 時許止，以約1 、2 天施用1 次之頻率，施用
    第一級毒品海洛因多次，且被告前已有多次毒品前科，並經
    多次觀察勒戒、強制戒治處分，顯見被告確有反覆施用毒品
    之慣行，其習慣性、多次並反覆施用第一級毒品之行為，基
    此，本院認被告持續多次施用第一級毒品海洛因行為應僅成
    立「集合犯」之實質一罪，本院仍僅論以一罪。
五、核被告所為，係犯毒品危害防制條例第10條第1 項之施用第
    一級毒品罪。被告持有第一級毒品之低度行為，應為其施用
    第一級毒品之高度行為吸收，不另論罪。末查被告前因違反
    肅清煙毒條例案件，經本院以86年度訴字第888 號判決有期
    徒刑3 年4 月，經上訴駁回而確定，嗣入監與違反麻醉藥品
    管理條例等前案之殘刑有期徒刑3 年3 月7 日接續執行，於
    91年10月2 日假釋出監，並於94年3 月12日期滿未經撤銷，
    視為執行完畢等情，有臺灣高等法院被告前案紀錄表、臺灣
    彰化地方法院檢察署刑案資料查註紀錄表各1 份在卷可憑，
    其於有期徒刑執行完畢後，5 年內故意再犯本件有期徒刑以
    上之罪，為累犯，應依刑法第47條第1 項之規定加重其刑。
    再本件被告所涉施用第一級毒品海洛因之犯行，除95年8 月
    30日起至96年1 月8 日止外之其餘部分，雖未據檢察官起訴
    書所論及，惟因與起訴書所載之施用第一級毒品海洛因之犯
    行間，為實質上一罪，本院爰併予審理，附此敘明。爰審酌
    被告有毒品前科紀錄，本件查獲次數非少，及其施用毒品之
    動機、目的、方法、不知珍惜身體、施用毒品之期間、所生
    危害，暨犯後坦承犯行之態度等一切情狀，量處如主文所示
    之刑。
六、應依刑事訴訟法第273 條之1 第1 項、第299 條第1 項前段
    、第310 條之2 、第454 條第1 項，毒品危害防制條例第10
    條第1 項，刑法第11條前段、第47條第1 項，判決如主文。
本案經檢察官張尹敏到庭執行職務。
中　　華　　民　　國　　96　　年　　4 　　月　　30　　日
　                    刑事第一庭      法  官   郭麗萍
以上正本證明與原本無異。
如不服本判決，應於判決送達後10日內向本院提出上訴狀 (須附
繕本)。
中　　華　　民　　國　　96　　年　　5 　　月　　 2 　　日
                                      書記官   張子涵
附錄本案論罪科刑法條全文：
毒品危害防制條例第10條
施用第一級毒品者，處 6 月以上 5 年以下有期徒刑。
施用第二級毒品者，處 3 年以下有期徒刑。
